【裁判字號】    89,上訴,432
【裁判日期】    890203
【裁判案由】    違反槍砲彈藥刀械管制條例
【裁判全文】
臺灣高等法院臺南分院刑事判決              八十九年度上訴字第四三二號    Ｇ
      上  訴  人
      即  被  告  丁  ○  ○
      指定辯護人  本院公設辯護人 庚  ○  ○
      上  訴  人
      即  被  告  戊  ○  ○
      選任辯護人   吳  信  賢
右上訴人因槍砲彈藥刀械管制條例等案件，不服臺灣臺南地方法院八十八年度訴字第
一一四０號中華民國八十九年二月三日第一審判決（起訴案號：臺灣臺南地方法院檢
察署八十八年度偵字第九七九一、一０一六０、一０二七九號），提起上訴，本院判
決如左：
      主      文
原判決關於被告戊○○所犯恐嚇及搶奪部分撤銷。
戊○○被訴恐嚇及搶奪部分無罪。
其餘上訴駁回。
      事      實
一、丁○○於民國（下同）八十一年間因施用毐品罪，經臺灣臺北地方法院判處有期
    徒刑三年二月確定，於八十五年一月一日假釋執行完畢，仍不知悔改，復於八十
    八年四月初，向綽號「小凱」（真實姓名、年籍不詳）之人借得具殺傷力之烏茲
    衝鋒槍、德製制式九０手槍各一枝及可供上述手槍發射用之子彈十九顆、彈匣二
    個，即未經許可而無故持有上開槍彈，丁○○同時又受「小凱」之託為其寄藏具
    有殺傷力義大利制式霰彈長槍一枝。迨同月中旬，丁○○有意出售前揭衝鋒槍及
    手槍，乃將之交付友人戊○○處理，戊○○未經許可即持有上開槍砲，並於同月
    中旬某日，攜帶衝鋒槍 (原審誤同時攜帶手槍）至台南市○○路○段五四四號隆
    昌當鋪，向案外人己○○及甲○○炫耀，並表示要為己○○找綽號「億仔」之男
    子出氣云云，謝、王二人未予置理。戊○○又於同日晚間打電話予甲○○，邀其
    至台南市○○○街六七七號九樓之十三陳某租住處見面，甲○○抵達後，戊○○
    、丁○○又出示該二人共同非法持有之前揭衝鋒槍及手槍，表明願各以新台幣（
    下同）七十萬元及三十五萬元價格出售，未獲甲○○應允，二人始攜槍離去。嗣
    警方於八十八年八月五日十六時許，在高雄市小港機場查獲戊○○，進而於同月
    十二日十二時十分許，在台南市○區○○○路六０號查獲丁○○，由丁○○於翌
    （十三）日十時許帶同員警在台南市○區○○路三二０號旁防火巷四樓迴廊裝潢
    板後方，起出德製制式九０手槍一枝、彈匣二個、子彈十九顆。其後丁○○又向
    警方自首，於同年九月八日十三時二十分許，帶同員警在台南市○○○街九十九
    號對面空屋後方空地起出其非法寄藏之義大利制式霰彈長槍一枝。
二、案經台南市警察局第四分局報請台灣台南地方法院檢察署檢察官偵查起訴。
      理      由
甲、上訴駁回之部分：
一、訊據被告丁○○對於右揭時地持有、寄藏槍彈之犯行均坦承不諱，惟辯稱: 上述
    槍彈係伊向人借來，不可能販賣給他人，另寄藏之義大利制式霰彈長槍一枝部分
    ，係伊向警方自首犯行，又本件與伊另經臺灣高等法院高雄分院八十八年度上更
    （一）字第七十四號因寄藏手槍罪判處有期徒刑四年部分應有連續犯之關係，為
    該案裁判效力所及云云。戊○○則辯以: 伊未與丁○○持有九０手槍，又該衝鋒
    槍未經扣案，是否真槍，有無殺傷力亦不明確云云
二、惟查前揭事實除經被告丁○○供承不諱以外，並有具殺傷力之九０手槍、霰彈長
    槍各一枝及子彈十九顆、彈匣二個扣案足資佐證，再扣案制式手槍、霰彈長槍及
    子彈經送鑑定，均認具殺傷力，有內政部警政署刑事警察局八十八年八月二十四
    日刑鑑字第八三六０一號、九月二十日刑鑑字第九五一一０號鑑驗通知書附卷可
    稽。次查被告戊○○確與丁○○共同持有前述之九０手槍屬實，業據證人甲○○
    於警訊中（見八十八年七月一日筆錄）供述甚明，同案被告丁○○於本院調查時
    更供稱：「衝鋒槍及手槍二支槍，我那天上午拿去給他 (指戊○○），隔天就取
    回」等語，與被告戊○○於警訊時自承：「過手一支烏茲衝鋒槍及兩支手槍」等
    語，大致相符 (詳八十八年八月十一日警訊筆錄、偵查卷三十一頁）。又被告二
    人所持有衝鋒槍，係被告丁○○向綽號「小凱」者所借，被告丁○○三日後即歸
    還「小凱」，且該衝鋒槍與上述手槍均係被告二人欲推銷出售予證人己○○之物
    ，若係假槍，何須如此慎重必須三日內歸還？又如何向他人推銷？況該上開手槍
    及子彈經送鑑定均係真槍。至於上揭衝鋒槍雖因未經扣案，致無從送請鑑定，惟
    依一般行情，如非真槍，被告不可能開價七十萬元出售，縱有開價，如非真槍亦
    無人願意購買，該衝鋒槍應是真槍，且有殺傷力，堪予認定。被告嗣後辯稱：該
    衝鋒槍插捎損壞無法擊發云云，無證據證明，空言主張，洵不足採。
三、核被告丁○○所為，係犯槍砲彈藥刀械管制條例第七條第四項未經許可持有手槍
    、衝鋒槍罪、第八條第四項未經許可寄藏獵槍（霰彈槍係屬獵槍）罪、第十二條
    第四項未經許可無故持有彈藥罪。其中所犯第八條第四項之罪部分，被告丁○○
    係自首犯行，應依法減輕其刑。被告丁○○於同一時地，以一行為而觸犯上開數
    罪名，為異種類想像競合犯，應依法從情節較重之非法持有衝鋒槍罪處斷。公訴
    人認被告丁○○所犯上述第七條第四項、第八條第四項部分，應分論併罰，尚有
    未冾。另查被告丁○○前於八十一年間，因犯毐品罪，經台灣台北地方法院判處
    有期徒刑三年二月確定，於八十五年一月一日執行完畢，有本院全國前案紀錄表
    在卷可按，其於五年之內再犯本件有期徒刑以上之罪，為累犯，應依法加重其刑
    。另查被告丁○○經台灣高等法院高雄分院八十八年度上更（一）字第七十四號
    因寄藏手槍罪判處有期徒刑四年部分，該罪犯罪時間為八十一年間至八十六年間
    ，本件為八十八年四月間，二罪犯罪時間相隔一年有餘，顯非基於概括犯意而為
    ，應無連續犯之適用，併此說明。至於被告戊○○所為，則係犯槍砲彈藥刀械管
    制條例第七條第四項未經許可持有手槍、衝鋒槍罪、第十二條第四項未經許可無
    故持有彈藥罪。被告戊○○於同一時地，以一行為而觸犯上開槍砲彈藥刀械管制
    條例第七條第四項、第十二條第四項數罪名，為異種類想像競合犯，應依法從情
    節較重之非法持有衝鋒槍罪處斷。被告戊○○與被告丁○○就所犯上述槍砲彈藥
    刀械管制條例第七條第四項、第十二條第四項犯行部分，互有犯意之聯絡及行為
    之分擔，均應論以共同正犯。原審以被告事證明確，因予適用槍砲彈藥刀械管制
    條例第七條第四項、第八條第四項、第十二條第四項、刑法第十一條前段、第二
    十八條、第六十二條前段、第四十七條、第五十一條第五款、第五十五條、第四
    十二條第二項、第三十八條第一項第一款、罰金罰鍰提高標準條例第二條之規定
    ，並審酌被告二人犯罪持有槍械之動機、所用之手段、倖未產生危害、及被告犯
    罪後態度等一切情狀，量處被告丁○○有期徒刑八年、被告戊○○有期徒刑七年
    六月，各併科罰金十萬元，部分復依法諭知如易服勞役以三百元之折算一日之標
    準，以資懲儆。又衝鋒槍一枝及扣案德制九○手槍一把（含彈匣二個）、子彈十
    六顆、霰彈長槍一枝均屬違禁物，衝鋒槍雖未扣案，但無證據證明其已滅失，仍
    應諭知沒收。另扣案子彈三顆業經鑑驗人員試射，已不存在，不另諭知沒收。另
    公訴人移送併辦部分（八十九年度偵字第一三二號），認為該案查扣案二枝槍枝
    經送鑑定結果，均屬槍砲彈藥刀械管制條例第四條第一款所稱其他可發射金屬或
    子彈具有殺傷力之各式槍砲，而涉犯同條例第十一條第四款之罪嫌，原判決敘明
    顯然與本件所犯罪名有異，無構成連續犯之關係，至於子彈部分亦屬玩具子彈改
    造之子彈，應係與上述非法持有土造槍砲同時犯之，而與本件論罪之非法持有子
    彈部分應非基於概括犯意而為，而係另行起意為之，亦無連續犯關係，自無法併
    辦，應退回檢察官另行偵查，附予敘明。本院經核原判決有關丁○○、戊○○犯
    槍彈藥刀械管制條例犯行部分認事用法並無違誤，量刑亦稱妥適。被告上訴意
    旨，仍執陳詞指摘該部分原判決不當，非有理由，應予駁回。
四、次按槍砲彈藥刀械管制條例第十九條第一項：「犯第七條、第八條、第十條、第
    十一條、第十二條第一項至第三項、第十三條第一項至第三項之罪，經判處有期
    徒刑者，應於刑之執行完畢或赦免後，令入勞動場所，強制工作，其期間為三年
    。」之規定，因不問行為人有無預防矯治其社會危險性之必要，一律予以宣付強
    制工作三年，拘束其中不具社會危險性之受處分人之身體、自由部分，其所採措
    施與所欲達成預防矯治之目的及所需程度，不合憲法第二十三條所定之比例原則
    ，應自司法院大法官會議釋字第四七一號解釋公佈日即八十七年十二月十八日起
    不予適用，然犯該條例第十九條第一項所列舉之罪，依個案情節符合比例原則部
    分，仍得適用該條例之規定，予以宣告保安處分，此有司法院大法官會議上開解
    釋可參。經查：被告雖曾有如上開事實欄所載之前科，但並無違反槍砲彈藥刀械
    管制條例之前科，有臺灣嘉義地方法院檢察署刑案資料查註紀錄表及本院被告全
    國前案紀錄表各一份在卷可憑，而本次被告僅係單純持有槍彈，並未持槍從事其
    他不法行為，顯見其行為之嚴重性及危險性尚非重大，並無足認被告具有明顯之
    反社會性格存在，而有於刑之執行完畢或赦免後，再令入勞動場所，強制工作之
    必要，酌諸前揭解釋意旨，爰不對於被告諭知強制工作，併予敘明。
乙、撤銷改判之部分：
一、公訴意旨另以：戊○○於八十八年五月十四日以其友人甯運興所有之牌照ＢＴ－
    二九九九號自用小客車車籍資料，向己○○經營之前揭隆昌當鋪質押借款二十萬
    元，嗣戊○○以己○○欠其六十萬元賭債，向己○○索取賭債，己○○以戊○○
    前因經營票貼生意尚欠其一百餘萬元，主張扺銷，惟戊○○堅持己○○應先清償
    該六十萬元賭債，己○○無奈，乃委託乙○○將上述甯運興所有之車籍資料先還
    給戊○○，同意由戊○○拿上述車籍資料向他人借款，但戊○○堅持應全部拿現
    金而加拒絕，乙○○乃將上述車籍資料交還隆昌當鋪，因己○○仍拒付現金，戊○○乃又想取回車籍資料另行典當籌款，遂於同年六月十八日十五時許，與蘇裕
    善（另行審理）共同意圖為自己不法之所有，相偕至隆昌當鋪，進入當鋪後，戊○○要求店員丙○○打開可通內室之隔離鐵門，俾便其入內找己○○談話，為丙○○所拒，戊○○即對丙○○恐嚇稱：「如不開門就不要走出這個門，否則要給
    你死」等語，使丙○○心生畏懼，而生危害於丙○○之安全，惟丙○○基於職責
    仍拒絕開門。蘇裕善即質問丙○○：戊○○質押借款之相關資料及文件置於何處
    ？丙○○由抽屜內取出裝該資料之紙袋（內有行車執照、證件影本、本票、契約
    書及其他證明文件等）欲交給該當鋪另一職員楊曉芳，委請蘇玉換下樓來處理，
    蘇裕善乘丙○○不備，迅速由櫃檯外鐵窗伸手穿過鐵欄，將丙○○手中之前揭汽
    車質押借款相關資料袋搶奪而去，得手後轉交戊○○，二人揚長而去，因認被告
    戊○○涉另有刑法第三百零五條、第三百二十五條罪嫌云云。
二、公訴人認被告戊○○涉嫌搶奪及恐嚇罪，無非以告訴人己○○、丙○○之指訴，
    資為其所悉論據。
三、按「犯罪事實應依證據認定之，無證據不得推定其犯罪事實」；又「不能證明被
    告犯罪者，應諭知無罪之判決」；刑事訴訟法第一百五十四條、第三百零一條第
    一項分別定有明文。又「認定不利於被告之事實，須依積極證據，苟積極證據不
    足為不利於被告事實之認定時，即應為有利於被告之認定，更不必有何有利之證
    據」。再「事實之認定，應憑證據，如未能發現相當證據，或證據不足以證明，
    自不能以推測或擬制之方法，為裁判基礎」。又「告訴人之告訴，本以使被告受
    刑事訴追為目的，故其陳述是否與事實相符，自應調查其他證據，以資審認，苟
    其所為攻擊之詞，尚有瑕疵，則在此瑕疵未予究明以前，即不能遽採為斷罪之基
    礎」，最高法院三十年上字第八一六號、四十年臺上字第八六號、五十二年臺上
    字第一三００號、六十一年臺上字第三０九九號判例可資參照。
四、訊之上訴人即被告戊○○堅決否認有何搶奪犯行，辯稱：上述車籍資料己○○本
    欲交還給戊○○，戊○○尚且不要，如何會去搶奪該資料，該資料係丙○○自己
    交給蘇裕善，再轉交給伊，伊確未與蘇裕善共同搶奪車籍資料及恐嚇丙○○云云
    。經查：
  (一)本件案發時告訴人所經營之隆昌當鋪基於安全考量，裝置有閉路監視系統，隨時
    監視拍攝營業現場狀況可供參照，然詳本院調取監視詳予錄影帶勘驗結果，均無
    被告戊○○向丙○○直接搶奪物品之影像，或向丙○○恐嚇之情事，且錄影帶中
    更可證明，被告當時人在櫃檯外，職員辦公處從錄影帶中無法看出，足徵櫃檯與
    當舖職員辦公桌尚有一段距離，而被告從櫃檯有取出資料袋後，仍自行走向茶几
    處坐下，並無一般搶奪財物施用暴力跡象，或被告有對丙○○有何恐嚇犯行，足
    證被告所：典當車籍資料係由丙○○交予蘇裕善乙節，尚與前開監視錄影帶勘驗
    結果相符，應堪採信。
  (二)又本案有關甯運興所有之牌照ＢＴ─二九九九號自用小客車車籍資料，曾經由告
    訴人己○○本人同意，將該車籍資料交給戊○○，惟遭戊○○拒絕，並經由證人
    乙○○將車籍資料返還己○○之事實，已據證人乙○○於原審結證甚明（詳原審
    法院八十八年度訴字第一一四０號八十九年一月七日訊問筆錄）。以此衡之，被
    告等人應無再行以搶奪手段取回該車籍資料之理由。
  (三)雖告訴人丙○○曾於警訊及原審八十八年度訴字第一一四０號調查中指訴被告由
    其手中搶取車籍資料，證人楊曉芳亦於本院調查時到庭結證被告係在丙○○欲將
    車籍資料交伊時遭被告搶奪，然查楊曉芳與丙○○為同事，當時係戊○○向丙○○要車籍資料，丙○○交付與否，自與楊曉芳無關，而在有人逼迫強取財物時，
    為求安全，僅有女人將財物交予男人保護，少有男人將財物交女人保護之情形，
    因此丙○○是否有將車籍資料交與楊曉芳之事實，自有可疑，況且證人楊曉芳係
    告訴人己○○所僱用之職員，與丙○○為同事，所證不免偏頗，要難採信。
五、被告戊○○於本件案發時雖與蘇裕善同往告訴人己○○所經營之隆昌當舖，但經
    調查所得事證，尚不能證明被告戊○○有搶奪及恐嚇犯行，故其被訴搶奪恐嚇罪
    嫌，應屬不能證明，此外復查無其他積極證據足以證明被告戊○○有搶奪及恐嚇
    犯行，理應諭知無罪，以免冤抑。原審疏未詳察，且未深入細心勾稽種種有利於
    被告戊○○之證據，即對該被告論罪科刑，自有未洽。戊○○上訴意旨，執以指
    摘自該部分原判決不當，為有理由，自應由本院撤銷改判，就搶奪及恐嚇部分另
    為被告戊○○無罪之諭知，以昭公允。
據上論斷，應依刑事訴訟法第三百六十八條、第三百六十九條第一項前段、第三百六
十四條、第三百零一條第一項前段，判決如主文。
本案經檢察官羅清溪到庭執行職務。
中    華    民    國      八十九      年      十      月        十九    日
                                  臺灣高等法院臺南分院刑事第五庭
                                      審判長法官  茆    臺    雲
                                            法官  蔡    長    林
                                            法官  曾    平    杉
右正本證明與原本無異。
槍彈藥、搶奪部分如不服本判決，應於判決送達後十日內向本院提出上訴狀，其未
敘述理由者並應於提出上訴狀後十日內向本院補提理由書（應附繕本)。
恐嚇不得上訴。
                                      法院書記官  黃    全    忠
中    華    民    國      八十九      年      十      月      二十三    日
附錄法條：
槍彈藥管制條例第四條第二項：彈藥指前款各式槍砲所使用之砲彈、子彈及其他具
                              有殺傷力或破壞性之各類炸彈、爆裂物。


司法院資訊處製作；財團法人民間司法改革基金會備份。
